臺灣新竹地方法院交通事件裁定　　　　100年度交聲字第349號
移送機關即　交通部公路總局新竹區監理所
原處分機關
異　議　人　林柏廷
即受處分人
送達代收人　蔡慧玉
上列異議人因違反道路交通管理處罰條例案件，對於交通部公路
總局新竹區監理所民國100年8月16日竹監營字第裁50-E00000000
號所為之違反道路交通管理事件裁決處分，聲明異議，本院裁定
如下：
    主    文
異議駁回。
    理    由
一、按受處分人不服道路交通管理處罰條例第8 條主管機關所為
    之處罰者，得於接到裁決書之翌日起20日內，向管轄地方法
    院聲明異議；法院認為聲明異議無理由者，應以裁定駁回之
    ，道路交通管理處罰條例第87條第1 項、道路交通事件處理
    辦法第18條分別定有明文。次按駕駛人駕駛車輛，應遵守道
    路交通標誌、標線、號誌之指示、警告、禁制規定；汽車駕
    駛人轉彎時，不依標誌、標線、號誌指示者，處新臺幣（下
    同）6 百元以上1千8百元以下罰鍰；汽車駕駛人，違反前開
    規定者，除依原條款處罰鍰外，並記違規點數1 點，道路交
    通管理處罰條例第4條第1項、第48條第1項第2款、第63條第
    1項第1款分別定有明文。另所謂「汽車」，係指在道路上不
    依軌道或電力架線而以原動機行駛之車輛（包括機器腳踏車
    ），道路交通管理處罰條例第92條第1 項所授權訂立之道路
    交通安全規則第2條第1項第1 款亦有規定，故機車駕駛人如
    有上開違規情形，自有該處罰規定之適用。
二、本件原處分機關處分意旨略以：異議人即受處分人林柏廷於
    民國100年7月4日下午2時31分許，騎乘車牌號碼HPS-907 號
    重型機車，沿新竹市○○路○ 段行駛，行經與介壽路交岔路
    口左轉介壽路時，未依循號誌指示，逕予左轉，為警攔停稽
    查，並以異議人有「未依號誌指示左轉」之交通違規，填掣
    竹市警交字第E00000000 號舉發違反道路交通管理事件通知
    單（下稱舉發通知單）予以舉發，嗣異議人不服而於舉發通
    知單所載應到案期限內向原處分機關提出陳述，惟經原處分
    機關調查結果，仍認異議人確有前揭違規行為，乃於100年8
    月16日以竹監營字第裁50-E00000000號違反道路交通管理事
    件裁決書（下稱裁決書），依道路交通管理處罰條例第48條
    第1項第2款及違反道路交通管理事件統一裁罰基準表之規定
    ，裁處異議人罰鍰6 百元，並依同條例第63條第1項第1款（
    裁決書漏載第1款）之規定，併予計違規點數1點等語。
三、本件異議人聲明異議意旨略以：異議人因紅燈將機車停於機
    車停等區等待，當紅燈熄滅時，直行綠燈亮起，異議人因憂
    阻礙後方車輛前行，見對向並無來車，逕行左轉，於介壽路
    上被員警攔停開單，異議人事後重回此路段發現：(1)此路段
    無機車二段式左轉設計；(2)機車停等區○○○○道前，左轉
    車道並無機車停等區○○○路段號誌為紅燈→綠燈直行→綠
    燈直行與綠燈左轉→綠燈左轉→紅燈，造成左轉機車容易違
    規，如改為紅燈→綠燈直行與綠燈左轉→綠燈直行→紅燈，
    這樣就不會造成機車左轉駕駛人無處可去的窘境。此路段交
    通號誌及規劃設計有瑕疵，應先改善道路設計，不應該在設
    計不良下害駕駛人違規受罰。設置左轉燈，又未在左轉車道
    設置機車停等區，亦無機車二段式左轉設計。此路段經異議
    人勘查，每天至少有上百人因此被迫左轉，或是被迫前行停
    至馬路中間，當時與員警反應道路號誌設計不良只得到員警
    回覆這是交通部的事與他們無關。經異議人上新竹市民意信
    箱向交通處陳情，新竹市交通處於回覆後隔日即至該路段重
    新規劃標線，可見此道路號誌標線設計本來就有嚴重問題，
    請撤銷原處分等語。
四、經查：
(一)、異議人林柏廷於100年7月4日下午2時31分許，騎乘車牌號碼
    HPS-907號重型機車，沿新竹市○○路○段行駛，行經光復路
    1 段與介壽路交岔路口時，在設有紅燈、黃燈、直行箭頭綠
    燈、左轉箭頭綠燈之多時相行車管制號誌僅顯示直行箭頭綠
    燈時，即逕行左轉介壽路，經執行交通稽查勤務警員以異議
    人有「未依號誌指示左轉」之違規事由，當場攔停，並填掣
    竹市警交字第E00000000 號舉發通知單予以舉發等情，為異
    議意旨所不爭執，並有舉發通知單影本乙紙、新竹市警察局
    第二分局100年7月21日竹市警二分五字第1000015482號函影
    本乙紙在卷可稽（見本院卷第5 頁、第11頁），是異議人林
    柏廷確有汽車駕駛人左轉彎時不依號誌指示之違規行為，已
    堪認定。
(二)、異議意旨雖以其係因現場標誌、標線、號誌設計不良，產生
    不依號誌指示行駛之違規等語置辯，然查：
１、按號誌燈面之鏡面排列順序，有關行車管制號誌燈面中各鏡
    面之排列方式，得以橫排或縱排安裝之，橫排者由左至右，
    依次為圓形紅燈，圓形黃燈，左轉箭頭綠燈，圓形綠燈，直
    行箭頭綠燈，右轉箭頭綠燈。縱排者由上至下，依次為圓形
    紅燈、圓形黃燈、圓形綠燈，直行箭頭綠燈，左轉箭頭綠燈
    ，右轉箭頭綠燈；在無其他標誌、標線禁制或指示下，圓形
    綠燈表示准許車輛直行或左、右轉；箭頭綠燈表示僅准許車
    輛依箭頭指示之方向行駛，道路交通標誌標線號誌設置規則
    第203條第1款、第206條第1款第1目、第2目分別定有明文，
    據此規定，於行進方向之行車管制號誌顯示為直行箭頭綠燈
    時，用路人車僅能直行，而不能左轉，祇得於左轉箭頭綠燈
    亮起時，方可左轉，此理至為灼然。查本件舉發當時異議人
    所行駛新竹市○○路○ 段車道之行車管制號誌紅綠燈，於允
    許車輛前進時係更迭顯示直行箭頭及左轉箭頭之綠燈號誌，
    而非單一圓型綠燈號誌乙節，業據異議人於卷附交通違規陳
    述單及查詢單、聲明異議狀內自承無訛（見本院卷第7至8頁
    、第13至16頁），故在光復路1 段該端行車管制號誌紅綠燈
    僅亮起直行箭頭綠燈時，尚不能左轉介壽路，應待號誌轉換
    為左轉箭頭綠燈之左轉專用時相時，方可依號誌指示左轉，
    而上揭道路交通標誌標線號誌設置規則之規定既甚為明確，
    且該設置規則係依規定公告發布，另於申請汽車駕駛執照考
    驗時，藉由筆試測驗（道路交通安全規則第65條參照），讓
    汽車駕駛人知悉道路交通安全規則及各種道路交通標誌、標
    線、號誌所顯示之意義，異議人復係合法考領持有重型機車
    駕駛執照之人，對於系爭交岔路口道路交通號誌即箭頭綠燈
    之意涵及道路交通安全規則相關規定當知之甚詳，並應加以
    遵守，依循現場道路交通號誌之指示行駛。承此，舉發現場
    所設置行車管制號誌箭頭綠燈本身之指示既甚為明確，並無
    令異議人混淆之虞，則異議人未等待左轉箭頭綠燈亮起，而
    在行車管制號誌僅顯示直行箭頭綠燈時逕行自新竹市○○路
    ○ 段左轉介壽路，自應加以舉發、裁罰，異議意旨以前詞為
    辯，即不足採。
２、至於異議意旨固另爭執該路口內側左轉車道並未劃設機車停
    等區標線，致機車騎士於直行箭頭綠燈亮起時，倘欲左轉，
    只能暫停於外側車道之機車停等區暫時停等，恐阻礙後方車
    輛通行，且其遭舉發後經向新竹市政府交通局反應，該局旋
    於內側左轉車道劃設機車停等區標線，顯然舉發現場標線設
    置確有缺失云云，並提出現場照片2 張，新竹市政府民意信
    箱網頁資料乙份為據（見本院卷第15至16頁），惟查異議人
    違規當時，舉發路口既設置有管制車輛行進之燈光號誌，則
    異議人行經該路口時即應確實遵循該號誌之指示，使其他信
    賴異議人會遵守交通規則之用路人得以預測異議人之行進動
    向，俾以維護交通安全與秩序甚明。又道路主管機關本得於
    法令授權範圍內，基於權責對於各項行政措施包括道路設計
    、交通標誌、標線、號誌之設置、更動為具體裁量、規劃，
    以求達成道路充分有效能利用、維持交通秩序、保障道路使
    用人往來便利與安全之行政目的，除有違背法令或明顯矛盾
    、錯誤，否則司法機關亦不得涉入此行政權核心領域，民眾
    對於行政機關具體行政措施如有意見，自應循正當管道向行
    政機關反應，尚不得由民眾自行主觀認定是項措施是否合理
    、是否遵循，亦即，本件舉發地點標線設置是否妥當，主管
    機關本即有其裁量權限，基於權力分立之機制，本院審認之
    範圍僅限於確定違規事實之有無及法規範涵攝、適用、評價
    之適當與正確與否，若非顯然有濫用裁量、怠於裁量或逾越
    裁量範圍之違法情事，即無從由司法介入審查，異議人如認
    舉發地點之道路交通標線設置不當，自可對道路使用規劃提
    出建議，促使交通主管機關隨時檢討，適時加以修正，尚難
    以其自己認定設置不當而據以主張免罰。況且，道路交通標
    誌、標線、號誌一經交通主管機關設置後，於依法變更前，
    人民即有遵守該等標誌、標線、號誌指示之義務，駕駛人不
    得僅憑其個人認知、價值判斷，或主觀認為其行為不致影響
    交通秩序、安全，而任意選擇不予遵守，否則將使行車秩序
    紊亂，此非但影響道路交通安全及用路人權益，亦將使道路
    交通標誌、標線、號誌形同虛設。從而，縱異議人主觀上認
    為舉發路段內側車道應補充繪設機車停等區標線，惟異議人
    行經設有管制車輛行進之燈光號誌之路口時，仍應遵守現場
    道路交通號誌，尤不得自行主觀認定是項措施是否合理、是
    否遵循，而執此作為阻卻其轉彎時未依號誌指示違規責任之
    正當理由，故異議人辯稱系爭交岔路口新竹市○○路○ 段內
    側車道未劃設機車停等區標線，顯有缺失云云，尚無從據為
    本件免罰之事由。
五、綜上所述，本件異議人確有於前揭時、地，汽車駕駛人轉彎
    時不依號誌指示之行為事實，異議意旨前開所辯均不足採，
    則原處分機關依道路交通管理處罰條例第48條第1項第2款及
    違反道路交通管理事件統一裁罰基準表之規定，裁處異議人
    罰鍰6百元，並依同條例第63條第1項第1款（裁決書漏載第1
    款）之規定，併予計違規點數1 點，核無違誤，本件異議人
    之異議為無理由，應予駁回。
六、據上論斷，應依道路交通事件處理辦法第18條，裁定如主文
    。
中     華     民     國    100    年   10   月   17   日
                     交通法庭     法  官  林惠君
以上正本證明與原本無異。
如不服本裁定，應於裁定送達後5日內向本院提出抗告狀。
中     華     民     國    100    年   10   月   17   日
                                  書記官  鍾佩芳